【裁判字號】    90,易,2426
【裁判日期】    900816
【裁判案由】    動產擔交法
【裁判全文】
臺灣板橋地方法院刑事判決                          九十年度易字第二四二六號
    公  訴  人  臺灣板橋地方法院檢察署檢察官
    被      告  甲○○○
右列被告因違反動產擔保交易法案件，經檢察官提起公訴（九十年度偵字第九０一六
號），本院判決如左：
    主  文
甲○○○動產擔保交易之債務人，意圖不法之利益，將標的物遷移，致生損害於債權
人，處罰金貳萬元，如易服勞役，以佰元折算壹日。緩刑貳年。
    事  實
一、甲○○○於民國（下同）八十八年十二月十六日，向位於臺北縣板橋市○○路○
    段八五號之匯通商業銀行股份有限公司（下稱匯通銀行）板橋分行貸款新臺幣（
    下同）十萬元，以購得Ｔ５─３３１０號自用小貨車一輛，並依動產擔保交易法
    所定動產抵押之方式，提供該輛自用小貨車設定動產抵押權予匯通銀行，雙方約
    定借款自同年十二月二十日起，分為二十二期清償，每期清償五千四百六十七元
    ，以及上開自用小貨車（即動產抵押標的物）存放地點為廖女位於臺北縣泰山鄉
    ○○路○段五四二巷三弄十一號四樓住處附近路旁等事項，詎甲○○○明知其為
    動產擔保交易之債務人，在債務未全部清償前，須依約定按期清償債務，不得任
    意將上開動產擔保交易標的物遷移、出賣、出質、移轉、抵押或為其他處分，竟
    於八十九年六月二十日繳交第六期款之後，即未依約給付分期款（尚欠餘款七萬
    六千二百二十六元），並意圖為自己不法之利益，逕自移居同鄉○○街二十二號
    ，同時將上開標的物遷移至該址，致匯通銀行無從占有上開動產擔保標的物及依
    動產擔保交易法行使取償權利，而受有損害。
二、案經匯通銀行訴請臺灣板橋地方法院檢察署檢察官偵查起訴。
    理  由
一、訊據被告甲○○○矢口否認右揭犯行，辯稱：伊均係將上開自用小貨車停放於住
    處附近路旁，並無遷移該車之情事云云。惟查：右揭事實，業據告訴人匯通銀行
    代理人即該銀行承辦人員蔡定台於偵查中及本院審理時指訴綦詳，並有本票影本
    、動產抵押設定申請書、車輛動產抵押契約書、汽車貸款查訪記錄表暨現場相片
    各一份附卷可稽，且被告當時確係未通知告訴人匯通銀行，即逕自隨同其子遷移
    至臺北縣泰山鄉○○街二二號居住一節，復據其自承在卷，足見被告確有遷移上
    開自用小貨車之情事，其辯稱「均係將上開自用小貨車停放於『住處』附近路旁
    」云云，顯屬事後圖卸推託之詞，要無足採，綜上所述，本件事證已臻明確，被
    告犯行洵堪認定。
二、核被告所為，係犯動產擔保交易法第三十八條之動產擔保交易債務人，意圖不法
    利益，將標的物遷移罪。爰審酌被告為貪圖自身一時便利，竟恣意將動產擔保交
    易標的物遷移，使債權人無端蒙失諸多受損，亦危害動產擔保交易秩序，並參酌
    其犯罪動機、目的、手段、所生危害尚非重大及事後已與告訴人匯通銀行達成和
    解賠償損失（業經告訴人具狀陳明在卷）等一切情狀，量處如主文所示之刑，並
    諭知易服勞役之折算標準，以示懲戒。末查被告前未曾受有期徒刑以上刑之宣告
    ，有臺灣高等法院檢察署刑案紀錄簡覆表一份附卷可稽，其因一時失慮致偶罹刑
    章，經此偵、審暨科刑教訓，當知所警惕，信無再犯之虞，本院因認上開對其宣
    告之刑以暫不執行為適當，爰併予宣告緩刑二年，用啟自新。
據上論斷，應依刑事訴訟法第二百九十九條第一項前段，動產擔保交易法第三十八條
、刑法第十一條前段、第四十二條第二項、第七十四條第一款，罰金罰鍰提高標準條
例第一條前段、第二條，判決如主文。
本案經檢察官郭永發到庭執行職務。
中      華      民      國       九十       年     八     月    十六    日
                                        臺灣板橋地方法院刑事第二庭
                                            法  官  王  屏  夏
右正本證明與原本無異。
如不服本判決，應於判決送達後十日內，向本院提出上訴狀。
                                            書記官  楊  璧  華
中      華      民      國       九十       年     八     月    十六    日
附錄本案論罪科刑法條全文：
動產擔保交易法第三十八條：
動產擔保交易之債務人，意圖不法之利益，將標的物遷移、出賣、出質、移轉、抵押
或為其他處分，致生損害於債權人者，處三年以下有期徒刑、拘役或科或併科六千元
以下之罰金。


司法院資訊處製作；財團法人民間司法改革基金會備份。
